【裁判字號】    97,訴,336
【裁判日期】    970324
【裁判案由】    毒品危害防制條例
【裁判全文】
臺灣高雄地方法院刑事判決               97年度訴字第336號
公  訴  人  臺灣高雄地方法院檢察署檢察官
被      告  乙○○
上列被告因毒品危害防制條例案件，經檢察官提起公訴（97年度
毒偵字第335 號），嗣因被告就被訴事實為有罪之陳述，經合議
庭裁定由受命法官獨任適用簡式審判程序審理，本院判決如下：
    主  文
乙○○施用第一級毒品，累犯，處有期徒刑壹年，扣案已使用過
含毒品海洛因成分之注射針筒貳支、殘渣袋肆個均沒收銷燬之。
    事  實
一、乙○○前於90年間因施用毒品案件，經本院以90年度毒聲字
    第2616號裁定送勒戒處所觀察、勒戒後，認無繼續施用毒品
    之傾向，於90年5 月16日出所，並由臺灣高雄地方法院檢察
    署檢察官於民國90年5 月16日以90年度毒偵字第1993號為不
    起訴處分確定；又於91年間因施用毒品案件，經本院以91年
    度毒聲字第4503號裁定送勒戒處所觀察、勒戒後，認有繼續
    施用毒品傾向，由本院以91年度毒聲字第7059號裁定送戒治
    處所施以強制戒治，再經本院以92年毒聲字第1882號裁定停
    止戒治，所餘戒治期間自92年4 月23日起付保護管束出所，
    其於保護束期間內之92年6 月5 日再度施用毒品，因而經本
    院以92年度毒聲字第4357號裁定撤銷上開停止戒治，再度令
    入戒治處所執行所餘強制戒治期間（92年施用毒品部分之強
    制戒治即併入執行），於93年1 月9 日因毒品危害防制條例
    修正執行完畢釋放。上開兩度被查獲施用毒品部分犯行，則
    分別經本院於92年1 月30日以91年度訴字第3074號及於93年
    2 月9 日以92年度訴字第2147號判處有期徒刑8 月、10月確
    定，經入監接續執行後，於94年3 月30日縮短刑期假釋出監
    並付保護管束，甫於94年6 月14日因保護管束期滿視為執行
    完畢。復因施用第一級毒品案件，經本院94年度訴字第2291
    號判處有期徒刑9 月，另因竊盜案件，經本院95年度簡字第
    3755號判處有期徒刑4 月，該兩罪接續執行，於96年2 月28
    縮刑期滿執行完畢。詎猶未戒除毒癮，復基於施用第一級毒
    品之概括犯意，於猶不知悔改，知悉海洛因為毒品危害防制
    條例列管之第一級毒品，不得持有、施用，竟仍於96年12月
    4 日下午4 、5 時許，在其高雄縣鳥松鄉○○村○○路29之
    278 號住處，以將海洛因摻水置入針筒注射之方式施用之，
    嗣於96年12月5 日為警在高雄縣鳥松鄉○○路與忠誠路口攔
    查，乙○○主動將置於外套口袋內之注射針筒2 支及海洛因
    殘渣袋4 個交予警方，並經警採集尿液檢體送鑑，其檢體呈
    鴉片類陽性反應，始悉上情。
二、案經高雄縣政府警察局仁武分局報告臺灣高雄地方法院檢察
    署檢察官偵查起訴。
    理  由
一、按本件被告所犯係死刑、無期徒刑、最輕本刑為3 年以上有
    期徒刑以外之罪，其於準備程序就前揭被訴事實為有罪之陳
    述，經受命法官告知簡式審判程序之旨，並聽取其與公訴人
    之意見後，合議庭認無不得或不宜改依簡式審判程序進行之
    情事，依刑事訴訟法第273 條之1 第1 項、第284 條之1 規
    定，裁定本件由受命法官獨任進行簡式審判程序，合先敘明
    。
二、上揭犯罪事實，業據被告於本院審理中坦承不諱，業據被告
    於本院審理中坦承不諱，並有高雄市政府警察局仁武分局96
    年12月5 日搜索扣押筆錄、扣押物品目錄表、查獲毒品案照
    片、高雄市政府警察局仁武分局鳥松分駐所偵辦毒品案件尿
    液採證檢驗對照表、台灣檢驗科技股份有限公司96年12月26
    日KH2007C0000000號濫用藥物尿液檢驗報告在卷可稽，足認
    被告前揭自白與事實相符，應堪採為被告有罪之證據。此外
    被告前曾於90年接受觀察勒戒，本件施用毒品行為距90年觀
    察勒戒期滿雖已超過5 年，惟被告在前揭觀察勒戒執行完畢
    5 年內，曾因施毒品案件經本院以91年度訴字第3074號、92
    年度訴字第2147號及94年度訴字第2291號判處有期徒刑8 月
    、10月、9 月確定，有臺灣高等法院被告前案紀錄表可資證
    明，參諸最高法院95年度第7 次刑事庭會議決議，被告本次
    犯行仍應逕行追訴處罰，本案事證明確，被告犯行堪以認定
    。
三、按海洛因為毒品危害防制條例第2 條第2 項第1 款所規定之
    第一級毒品，被告於上開觀察勒戒執行完畢釋放後，5 年內
    犯有他件施用毒品案件後再為本件施用毒品犯行，自應依法
    論罪科刑，核被告所為，係犯毒品危害防制條例第10條第1
    項之施用第一級毒品罪。其施用第一級毒品前後持有毒品之
    低度行為，為其施用毒品之高度行為所吸收，不另論罪。又
    被告有前述事實欄內所列犯罪前科紀錄，有上述臺灣高等法
    院被告前案紀錄表1 份在卷可參，被告受有期徒刑之執行完
    畢，五年以內故意再犯本件有期徒刑以上之罪，為累犯，應
    依刑法第47條第1 項規定加重其刑。爰審酌被告前因毒品危
    害防制案件，經觀察勒戒以及刑罰之矯治，仍未徹底戒絕毒
    品，又再次施用毒品，顯見其無戒毒悔改之意，且其行為並
    已構成累犯，惟念犯後坦承犯行，且其施用毒品僅自戕一己
    之身體健康，尚未對他人造成危害等一切情狀，量處如主文
    所示之刑。
四、另按查獲之第一、二級毒品及專供製造或施用第一、二級毒
    品之器具，不問屬於犯人與否，均沒收銷燬之，毒品危害防
    制條例第18條第1 項前段定有明文。而盛裝扣案毒品海洛因
    之空包裝袋，即使就袋內是否含有海洛因未加鑑定，但於一
    般鑑定裝袋內毒品之程序，均係以傾倒方式，將包裝袋內之
    毒品倒出、稱重、以儀器檢驗部分等，倒出時若認必要，則
    輔以刮杓刮取袋內粉末，然「無論依何種方式分離，包裝袋
    內均有極微量之第一級毒品海洛因殘留」，業經法務部調查
    局93年3 月19日調科壹字第09300113060 號函釋在案，此為
    本院職務上已知之事實，足認原裝有毒品海洛因之空包裝袋
    內仍含極微量第一級毒品海洛因殘留而無法析離，均應整體
    視為查獲之第一級毒品海洛因，則依毒品危害防制條例第18
    條第1 項前段之規定，不問屬於犯人與否，均宣告沒收銷燬
    之，故於本案查獲被告時所扣案之已使用之注射針筒2 支、
    含毒品海洛因成分殘渣袋4 個，同依上開說明，即使在經過
    被告使用後，該等針筒及殘渣袋內仍會殘留有微量之海洛因
    ，一般人亦不可能刻意加以清洗等，故亦應依法宣告沒收銷
    燬之。
據上論斷，應依刑事訴訟法第273 條之1 第1 項、第284 條之1
、第299 條第1 項前段，毒品危害防制條例第10條第1 項、第18
條第1 項前段，刑法第11條前段、第47條第1 項，判決如主文。
本案經檢察官甲○○到庭執行職務。
中    華    民    國    97    年    3     月    24    日
                  刑事第九庭    法  官  黃紀錄
以上正本證明與原本無異。
如不服本判決應於收受本判決後10日內向本院提出上訴書狀，並
應敘述具體理由，如未敘述上訴理由者，應於上訴期間屆滿後20
日內補提理由書狀於本院（均須按他造當事人之人數附繕本）「
切勿逕送上級法院」。
中    華    民    國    97    年    3     月    24    日
                                書記官  林志衡
毒品危害防制條例第10條
施用第一級毒品者，處 6 月以上 5 年以下有期徒刑。
施用第二級毒品者，處 3 年以下有期徒刑。


司法院資訊處製作；財團法人民間司法改革基金會備份。
